【裁判字號】    92,台上,1318
【裁判日期】    920320
【裁判案由】    強盜
【裁判全文】
最高法院刑事判決                              九十二年度台上字第一三一八號
    上  訴  人  台灣高等法院檢察署檢察官
    被      告  乙○○
                甲○○
右上訴人因被告等強盜案件，不服台灣高等法院中華民國九十一年十月四日第二審判
決（九十一年度上訴字第一三八八號，起訴案號：台灣桃園地方法院檢察署八十九年
度偵字第一一二七七、一四八四０號），提起上訴，本院判決如左：
    主  文
原判決撤銷，發回台灣高等法院。
    理  由
本件原判決以公訴意旨略稱：被告乙○○為處理另一被告甲○○與陳志民間之債務問
題，遂與甲○○共同基於意圖為自己不法所有之犯意聯絡，於民國八十九年四月六日
晚間九時許，邀約陳志民前往位於桃園縣龍潭鄉○○○街二十九號六樓之三甲○○住
處後，由乙○○持手槍抵住陳志民，至其不能抗拒，迫使陳志民簽立面額各為新台幣
︵下同︶二十萬元及三十萬元之借據共二紙，並將其所有車牌號碼ＤＮ｜六七三三號
自用小客車一輛交予甲○○使用。嗣於同年七月二十八日中午十二時三十分許，為警
在上址地下停車場查獲該輛自用小客車，因認被告乙○○、甲○○共同涉犯刑法第三
百二十八條第一項、第二項之強盜罪嫌云云。經審理結果，認被告等犯罪不能證明，
因而維持第一審諭知被告等此部分無罪之判決，駁回檢察官在第二審之上訴，固非無
見。
惟查(一)、審理事實之法院，對於案內與論罪科刑、罪名成立與否有關之一切證據，除
認為不必要者外，均應詳為調查，然後基於調查所得之心證以為判斷之基礎；苟與待
證事實有重要關係，在客觀上認為應行調查之證據，又非不易調查或不能調查，而未
依法加以調查，率予判決者，即有刑事訴訟法第三百七十九條第十款規定所稱應於審
判期日調查之證據，而未予調查之違法。原審以被害人陳志民之指訴前後不一，已有
瑕疵，不能推論被告等有持槍強盜之犯行。然查乙○○固供稱﹁陳志民輸給﹃阿富﹄
四、五十萬元，他跟﹃阿泉﹄借三十萬元現金，之後陳志民沒還錢……﹃阿泉﹄與陳
志民不熟，所以叫我帶他們去陳志民家，但我沒有答應，我只答應跟陳志民來找他們
解決……﹂﹁我沒逼他︵按指陳志民︶抵押車子，他叫我牽來給甲○○，因他欠甲○
○錢，我有把鑰匙給甲○○﹂︵見偵字第一一二七七號偵查卷第五十八至六十頁︶，
然甲○○於偵查中則稱﹁︵他︵指陳志民︶沒有欠我錢，借據是乙○○找他寫的，我
沒有借錢給陳志民，陳志民也沒有欠我賭債﹂︵見同卷第一００頁背面︶。二人所供
殊有不符，被害人既未向甲○○借錢，何需將車子抵押給甲○○？再依乙○○於警局
所供，其與綽號﹁阿富﹂者相識︵見同卷第十五頁︶，乙○○何以不提供﹁阿富﹂之
姓名年籍住所等資料，以供查證﹁阿富﹂與被害人間是否確有賭債糾紛？原審對於上
揭客觀上應調查之重要證據未予調查，遽為被告等有利之認定，已有應於審判期日調
查之證據而未予調查之違法。(二)、卷查甲○○於警局已供稱﹁當時槍枝是由乙○○拿
的，車子ＤＮ｜六七三三號自小客是乙○○所扣留﹂﹁當天用來脅迫的槍枝目前在乙
○○的身上，據乙○○所說的向宜蘭的阿冬之人以八萬元購買的……﹂﹁︵問：於六
日當天由乙○○持手槍押住陳志民並恐嚇簽立二張借據面額二十萬元及三十萬元之情
形，你是否有看到？︶當天拿槍的事，我有看到是乙○○拿的，張大聲的叫罵……﹂
︵見同卷第八頁背面︶。核與被害人於警局及偵查中指稱當天有人持槍逼迫書寫借據
及扣留車子之情節相符，並有該槍枝扣案可資佐證。原判決對於上揭甲○○於警局不
利於乙○○之供詞，置而不論，逕為有利於被告等之判決，自有理由不備之違法。(三)
、甲○○於偵查中供陳其未借錢給陳志民，前已敘明，然其於第一審改稱﹁……乙○
○把他︵指陳志民︶帶來說要把車賣給我，車子是他媽媽名字，沒有辦法過戶，乙○
○與陳志民說把車押在這邊，你將錢借給陳志民，我就借了五十五萬元給他……﹂︵
見第一審卷第一宗第一０六頁︶，前後已有不符，且與乙○○所供甲○○借給陳志民
三十萬元一節︵見上揭偵查卷第五十八頁︶互異，究竟實情如何？原審未予究明，亦
有未合。檢察官上訴意旨指摘原判決不當，非無理由，應認原判決有發回更審之原因
。
據上論結，應依刑事訴訟法第三百九十七條、第四百零一條，判決如主文。
中      華      民      國    九十二    年      三      月     二十     日
                              最高法院刑事第二庭
                                  審判長法官  陳  錫  奎
                                        法官  洪  清  江
                                        法官  李  伯  道
                                        法官  陳  世  雄
                                        法官  惠  光  霞
      右正本證明與原本無異
                                              書  記  官
中      華      民      國    九十二    年      三      月    二十六    日


司法院資訊處製作；財團法人民間司法改革基金會備份。
